福建金門地方法院刑事裁定　　　　　　　 96年度聲判字第1號
聲　請　人　乙○○
代　理　人　沈炎平律師
　　　　　　盧烽池律師
被　　　告　甲○○
上列聲請人因告訴被告誣告案件，不服福建高等法院金門分院檢
察署檢察長駁回再議之處分（96年度上聲議字第8號），聲請交
付審判，本院裁定如下：
    主    文
聲請駁回。
    理    由
一、按告訴人不服上級法院檢察署檢察長或檢察總長認再議為無
    理由而駁回之處分者，得於接受處分書後10日內委任律師提
    出理由狀，向該管第一審法院聲請交付審判。法院認為交付
    審判之聲請不合法或無理由者，應駁回之。刑事訴訟法第25
    8條之1、第258條之3第2項前段，分別定有明文。
二、聲請意旨略以：
  (一)被告甲○○明知聲請人乙○○並未對其出言恐嚇，竟捏造事
    實，於民國 (下同)96 年間，向福建金門地方法院檢察署提
    出告訴，指控聲請人於95年12月30日上午8時30分許，在金
    門縣金城鎮○○路126號「內武廟」旁，並未出言恐嚇甲○
    ○: 「你活不到農曆年前，我要找人打死你，然後你要與我
    姐辦理離婚；並要賠償我家300萬元」等語，使其心生畏怖
    。案經福建金門地方法院檢察署檢察官處分不起訴 (96年調
    偵字第10號不起訴處分)確定。
  (二)聲請人固於96年度調偵第10號恐嚇案中不否認曾與被告發生
    爭執、拉扯，但聲請人確實未對被告為上述之恐嚇行為，且
    發生爭執並不當然推定聲請人有恐嚇行為。本件檢察署對被
    告不起訴處分，係以「衡諸兩人當時已因激烈爭執而致互毆
    進而互告傷害之情形，自難以排除任一方曾於爭執過程中有
    口出惡言之可能」，其認定不僅與96年度調偵第10號不起訴
    處分書之理由矛盾，更屬臆測之詞。
  (三)依最高法院之判例意旨，若告訴人以自己親歷被害事實，堅
    指被訴人有犯罪行為，指名向該管公務員告訴，經不起訴處
    分，認被訴人無此犯罪事實者，即不能謂告訴人不應負誣告
    罪責。本件被告前述誣告聲請人之事實，參照上述判例意旨
    ，被告顯有誣告之故意。故本件原不起訴處分及駁回聲請人
    再議之聲請，認事用法，均有可議。
三、本件聲請人認被告甲○○涉犯誣告罪嫌，其主要之論據，無
    非以被告甲○○親身經歷雙方間之爭執，當無不知聲請人未
    對其恐嚇，且其對聲請人所提出恐嚇之告訴，業經福建金門
    地方法院檢察署為不起訴處分確定在案，依上揭最高法院裁
    判意旨，足認定被告確有誣告犯行為其主要認定論據。惟查
    ：
  (一)按刑事訴訟法第258條之1規定聲請人得向法院聲請交付審判
    ，係對於「檢察官不起訴或緩起訴裁量權」制衡之一種外部
    監督機制，法院僅就檢察官所為不起訴或緩起訴之處分是否
    正確加以審查，以防止檢察機關濫權，依此立法精神，同法
    第258條第3項規定法院審查聲請交付審判案件時「得為必要
    之調查」，其調查證據之範圍，自應以偵查中曾顯現之證據
    為限；而同法第260條對於不起訴處分已確定或緩起訴處分
    期滿未經撤銷者得再行起訴之規定，其立法理由說明該條所
    謂不起訴處分已確定者，包括「聲請法院交付審判復經駁回
    者」之情形在內，是前述「得為必要之調查」，其調查證據
    範圍，更應以偵查中曾顯現之證據為限，不得就聲請人新提
    出之證據再為調查，亦不得蒐集偵查卷以外之證據，否則，
    將與刑事訴訟法第260條之再行起訴規定，混淆不清，亦將
    使法院僭越檢察官之職權，而有回復「糾問制度」之虞；且
    法院裁定交付審判，即如同檢察官提起公訴使案件進入審判
    程序，是法院裁定交付審判之前提，必須偵查卷內所存證據
    已符合刑事訴訟法第251條第1項規定「足認被告有犯罪嫌疑
    」而檢察官應提起公訴之情形，亦即該案件已經跨越起訴門
    檻，否則，縱或法院對於檢察官所認定之基礎事實有不同之
    判斷，但如該案件仍須另行蒐證偵查始能判斷應否交付審判
    者，因交付審判審查制度並無如同再議救濟制度得為發回原
    檢察官續行偵查之設計，法院仍應依同法第258條之3第2項
    前段之規定，以聲請無理由而裁定駁回。
  (二)復按，誣告罪之成立，以意圖他人受刑事處分虛構事實而向
    該管公務員申告為其要件，故其所訴事實，雖不能證明係屬
    實在，而在積極方面尚無證據證明其確係故意虛構者，仍不
    能遽以誣告罪論處。故告訴人所訴事實，縱不能證明其係實
    在，對於被訴人為不起訴處分或無罪確定者，是否構成誣告
    罪，仍應就其有無虛構誣告之故意以為斷，並非當然可以誣
    告罪相繩（最高法院46年台上字第927號、59年台上字第58
    1號判例參照）。
  (三)查被告告訴聲請人涉有恐嚇罪嫌，固經檢察官以罪嫌疑不足
    ，為不起訴處分確定。而其不起訴處分之理由，係以本件只
    有告訴人之指訴，並無目擊證人資以證明，及雙方互毆，被
    告當時猶出手傷人，客觀上難認為會因聲請人之三言兩語而
    心生畏懼。故該案之不起訴處分，僅係證據不足，及縱使有
    恐嚇行為，被告亦不至於心生畏懼，並非積極的認定聲請人
    確無恐嚇被告之行為。因此，本件檢察官以：除聲請人之
    單一指訴外，尚查無任何積極證據證明被告之誣告犯行；
    聲請人亦不否認有與被告發生爭執、拉扯，衡諸兩人當時已
    因激烈爭執而致互毆進而互告傷害之情形，難以排除任一方
    曾於爭執過程中有口出惡言之可能，而據以認定被告指控聲
    請人涉嫌恐嚇，並非憑空捏造，無法證明被告有誣告之犯意
    及行為。其論證合乎經驗法則，並非臆測之詞或有矛盾之處
    ，難謂違反證據法則或論理法則。聲請人任意指摘，聲請交
    付審判，為無理由，應予駁回。
五、依刑事訴訟法第258條之3第2項前段，裁定如主文。
中　　華　　民　　國　　96　　年　　7 　　月　　30　　日
　　　　　　　　　    刑事庭    法　官　鄭銘仁
以上正本證明與原本無異。
如不服本裁定，應於送達後5日內，向本院提出抗告狀。
　　　　　　　　　　　　　　　　書記官　許永溪
中　　華　　民　　國　　96　　年　　8 　　月　　2 　　日
